臺灣高雄地方法院刑事判決　　　　　　　　　　　　九十三年度簡上字第一七號
　　上　訴　人
　　即　被　告　乙○○
　　選任辯護人　顏萬文律師
右列被告因違反商標法等案件，不服本院高雄簡易庭中華民國九十二年十二月二十九
日九十二年度簡字第五三三七號第一審簡易判決（聲請簡易判決處刑案號：臺灣高雄
地方法院檢察署九十二年度偵字第二二八八八號），提起上訴，本院管轄之第二審合
議庭判決如左：
    主      文
上訴駁回。
乙○○緩刑貳年。
    事實及理由
一、本案經本院審理結果，認第一審簡易判決之認事用法及量刑均無不當，應予維持
    ，除犯罪事實部分應更正為「以不詳之價格販入仿冒前開商標之私菸一批後，再
    以每包新臺幣（下同）三十五元之價格販賣予不特定人牟利」；證據部分應補充
    「臺灣菸酒股份有限公司臺北菸廠民國九十三年五月十二日臺菸酒北菸品字第０
    九三０００一七四七號函」外，其餘犯罪事實、證據及理由均引用如附件第一審
    簡易判決書（含聲請簡易判決處刑書）之記載。
二、上訴人即被告上訴意旨以扣案香菸均係其於九十二年十月二十日，以每包三十三
    元之價格，向有權販賣臺灣菸酒股份有限公司（下稱臺灣菸酒公司）製造之香菸
    經銷商即鼓山文具商行所購買，其不知道扣案香菸係私菸而無犯罪故意云云。經
    查：
  (一)扣案香菸業經臺灣菸酒公司內埔菸廠鑑定為菸包密碼字體、沾膠方式、鋁箔包裝
    摺疊方式、螢光反應、菸支香氣味及喫味均與該公司產製之香菸不符，再經本院
    送由該公司臺北菸廠複驗，亦認定為非其公司之產製品，此分別有該公司內埔菸
    廠香菸鑑定報告單及臺北菸廠函在卷可稽（本院卷第六十、六四頁），而臺灣菸
    酒公司從事香菸、酒類之製造、銷售業務，並向經濟部智慧財產局申請核發註冊
    商標，顯無販賣、使用非其公司產製之香菸或商標圖樣之理，則扣案香菸並非臺
    灣菸酒公司所製造或販賣甚明。
  (二)被告辯稱於九十二年十月二十日，以三百三十元之價格，向鼓山文具商行購入長
    壽黃硬盒香菸十包等語，核與證人即鼓山文具商行送貨員丙○○之證詞相符，復
    有估價單一紙在卷可稽，固堪認定。惟被告於九十二年十月二十四日警詢時供稱
    ：「（問：你遭警方所查獲之仿冒臺灣菸酒股份有限公司註冊商標之菸品是向何
    人所購？）是不知名人士到我檳榔攤兜售的。」等語（警卷第四頁），已明確表
    示扣案香菸係向不知名人士所購買之來路不明香菸，卻於本院審理時翻稱係向鼓
    山文具商行所購買而有合法來源云云，顯有前後不一之瑕疵。而證人丙○○於本
    院審理時證稱：「（問：被告固定在賣的黃色長壽硬盒香菸是否固定向你們公司
    購買？）大部分是向我們公司拿貨，但是有部分是跟別人拿。... （問：如何知
    道被告除了向你們公司買貨外，還有向其他家買香菸？）同時送貨過去時有看到
    。（問：是否知道你們公司的貨來源為何？）都是從公賣局來的。」等語（本院
    卷第五三、五五頁），足見被告所販賣香菸之來源，並非僅止於鼓山文具商行一
    端，故前揭證人丙○○之證詞及估價單僅足以證明被告確有於九十二年十月二十
    日向鼓山文具商行購買長壽黃硬盒香菸十包之事實，尚不足以證明扣案香菸係向
    鼓山文具商行所購買。另佐以被告向鼓山文具商行購入上開香菸後，隨即於翌日
    即九十二年十月二十一日十時三十分許為警查獲，是如扣案之仿冒香菸確係向合
    法之經銷商鼓山文具商行所購買，被告理應清楚記憶扣案香菸之來源並立即提出
  對己有利之主張、證據以供警方查證，乃其竟捨此不為，反而供稱係向不知名之
    人士所購買，且遲至本院審理時始提出鼓山文具商行之估價單為證，自與常理有
    悖。則綜合上開各節以觀，堪認被告於警詢時之供詞為可採，扣案香菸應係被告
    向姓名年籍不詳之人所購入之事實，堪予認定。
  (三)鼓山文具商行係臺灣菸酒公司之經銷商，此業據告訴代理人甲○○陳明在卷（本
    院卷第三五頁），復有臺灣菸酒公司統一發票一紙可稽（本院卷第二八頁），參
    以告訴代理人甲○○指稱其公司產製之香菸除政府課徵健康捐時曾造成搶購風潮
    外，並無缺貨之情形等語（本院卷第三六頁），則被告除向合法之經銷商購買香
    菸外，另向不詳姓名之人購買來路不明之香菸，衡諸一般社會經驗法則，販賣行
    為在通常情形下均係以牟利為主要誘因及目的，是如被告於買賣之過程中無利可
    圖，即無甘冒觸犯刑罰風險而另行購買來路不明之香菸之必要，自堪認其主觀上
    明知不詳姓名之人所兜售之扣案香菸係仿冒香菸，仍以低於每包三十三元市價之
    不詳價格販入後，再行賣出圖利無訛。從而，被告辯稱扣案香菸係向鼓山文具商
    行所購買，其不知道係私菸而無犯罪故意云云，即難採信。
  (四)綜上，被告確有於前揭時地販賣使用仿冒商標之私菸犯行，洵堪認定，上訴意旨
    空言指摘原判決認事用法均有違誤，請求撤銷原判決，改為無罪之諭知，為無理
    由，應予駁回。
三、末查，被告從無前科，此有臺灣高等法院被告全國前案紀錄表一份在卷足參，堪
    認素行良好，僅因一時失慮，偶罹刑典，犯後已與告訴人臺灣菸酒公司達成和解
    以賠償其損失，此有本院九十三年度雄小調字第一七五號調解筆錄一份在卷可稽
    ，信其經此刑之宣告後，應知警惕而無再犯之虞，本院因認以暫不執行其刑為適
    當，爰併予宣告緩刑二年，用啟自新。
據上論結，應依刑事訴訟法第四百五十五條之一第一項、第三項、第三百六十八條、
第三百七十三條、刑法第七十四條第一款，判決如主文。
中      華      民      國    九十三    年      六      月    二十一    日
                                    臺灣高雄地方法院刑事第十一庭
                                        審判長法  官    徐美麗
                                              法  官    陳億芳
                                              法  官    鄭詠仁
右正本證明與原本無異。
不得上訴。
                            書記官    蔡妮君
中      華      民      國    九十三    年      六      月    二十一    日
附錄法條：
修正後商標法第八十一條
未得商標權人或團體商標權人同意，有下列情形之一者，處三年以下有期徒刑、拘役
或科或併科新臺幣二十萬元以下罰金：
  一  於同一商品或服務，使用相同之註冊商標或團體商標者。
  二  於類似之商品或服務，使用相同之註冊商標或團體商標，有致相關消費者混淆
      誤認之虞者。
  三  於同一或類似之商品或服務，使用近似於其註冊商標或團體商標之商標，有致
      相關消費者混淆誤認之虞者。
修正後商標法第八十二條
明知為前條商品而販賣、意圖販賣而陳列、輸出或輸入者，處一年以下有期徒刑、拘
役或科或併科新臺幣五萬元以下罰金。
菸酒管理法第四十七條
明知為私菸、私酒，而販賣、轉讓或意圖販賣而陳列者，處一年以下有期徒刑、拘役
或科或併科新台幣十五萬元以上七十五萬元以下罰金。
